【裁判字號】    99,台上,412
【裁判日期】    990121
【裁判案由】    偽造文書
【裁判全文】
最高法院刑事判決              九十九年度台上字第四一二號
上  訴  人  台灣高等法院檢察署檢察官
被      告  乙○○
            甲○○
上列上訴人因被告等偽造文書案件，不服台灣高等法院中華民國
九十八年九月十日第二審更審判決（九十七年度上重更(二)字第二
六號，起訴案號：台灣台北地方法院檢察署八十九年度偵緝字第
五七九、一○○四至一○一四號、八十九年度偵字第一八四五六
至一八四六○、一八四六三號），提起上訴，本院判決如下：
    主  文
上訴駁回。
    理  由
按刑事訴訟法第三百七十七條規定：上訴於第三審法院，非以判
決違背法令為理由，不得為之；是提起第三審上訴，應以原判決
違背法令為理由，係屬法定要件。如果上訴理由書狀並未依據卷
內訴訟資料具體指摘原判決不適用何種法則或如何適用不當，或
所指摘原判決違法情事，顯與法律規定得為第三審上訴理由之違
法情形不相適合時，均應認其上訴為違背法律上之程式，予以駁
回。又檢察官就被告犯罪事實，應負舉證責任，並指出證明之方
法，為刑事訴訟法第一百六十一條所明定。因此，檢察官對於起
訴之犯罪事實，應負實質之舉證責任。倘其所提出之證據，不足
為被告有罪之積極證明，或其闡明之證明方法，無從說服法院形
成被告有罪之心證，基於無罪推定原則，自應為被告無罪之諭知
。而認定犯罪事實所憑之證據，無論直接或間接證據，其為訴訟
上之證明，須於通常一般之人均不致有所懷疑，而得確信其為真
實之程度者，始得據為有罪之認定，倘其證明尚未達到此一程度
，而有合理之懷疑存在時，事實審法院復已就其心證上理由予以
闡述，敘明其如何無從為有罪之確信，因而為無罪之判決，尚不
得任意指為違法。本件原判決經審理結果，認定被告乙○○有其
事實欄所載犯行，另以被告甲○○被訴牽連涉犯行使偽造私文書
、詐欺、偽造印章等罪嫌，尚屬不能證明，因而撤銷第一審關於
其等上開部分科刑之判決，改判仍依牽連犯關係，從一重論乙○
○以共同連續行使偽造私文書，足以生損害於他人罪，量處有期
徒刑一年，減為有期徒刑六月及諭知易科罰金之折算標準，並為
相關從刑之宣告；另諭知甲○○無罪。均已詳敘其所憑證據及認
定之理由，對於乙○○否認犯罪之辯詞，何以不可採，並已逐一
詳加指駁，俱有卷存證據資料可資覆按。檢察官上訴意旨略稱：
(一)、原判決認定乙○○與王永華利用偽造集保存摺而盜賣股票、
詐領存款，就石切軍部分盜賣金額為新台幣（下同）四百三十五
萬九千元，係以盜賣日及回補日之差價予以計算，而未慮及扣除
證券手續費及交易稅，洵有違誤。(二)、有關被害人邱仁生、石切
軍世華商業銀行帳戶取款憑條等文件上「甲○○」之字跡，是否
確係出自證人高淑玲，而與甲○○無涉乙端，原審並未送請鑑定
，僅憑該證人之證詞及甲○○筆錄上簽名字跡，即遽為有利甲○
○之認定，似嫌速斷。況上開文件之日期與本件大多數犯行之行
為期日，尚非完全重疊，原判決諭知甲○○無罪，亦有認定事實
與卷證資料不符之可議云云。惟查：證據之取捨，事實之認定乃
事實審法院職權行使之範圍，苟其判斷與論理法則或經驗法則無
違，即不得漫指為違法。原判決綜合全案證據資料而為判斷，認
定乙○○與王永華利用偽造集保存摺而盜賣股票、詐領存款，其
中石切軍部分之金額為四百三十五萬九千元乙情，業於理由第壹
欄第二段(二)之3至6論述其憑以認定之理由，核與經驗、論理法則
無違，乃事實審法院適法職權之行使，上訴意旨(一)非依卷證資料
而為指摘，尚非合法之第三審上訴理由。又證據取捨及其證明力
如何，原屬法院自由判斷之權。法院如依卷存資料斟酌判斷，而
可得確切之心證，自非必須選任鑑定人實施鑑定。而核對筆跡本
為調查證據方法之一，除特種書據，如古書、畫或書家摹倣各種
字體者之筆跡，須選任專門知識技能之鑑定人為精密之鑑定外，
若通常書據，一經核對筆跡，即能辨別真偽異同者，法院本於核
對之結果，依其心證而為判斷，雖不選任鑑定人實施鑑定程序，
亦不得指為違法。原判決已敘明邱仁生、石切軍世華銀行帳戶取
款憑條等文件上「甲○○」之字跡，確係證人高淑玲所填寫乙情
，業經高淑玲自承在卷，並經原審以目視方式比對無誤，公訴檢
察官亦自承系爭文件上筆跡係高淑玲所寫而更正起訴書內容，認
尚乏具體事證足認甲○○有公訴人指訴之罪行等旨，檢察官復未
提出適合於證明仰惠萍確有行使偽造私文書等犯行之積極證據，
說服法院以形成其有罪之心證，上訴意旨(二)徒就原判決明白論斷
，及原審採證認事職權之行使，任意指摘，自不足據以辨認原判
決已具備違背法令之形式。綜上所述，檢察官上訴意旨並非依據
卷內訴訟資料而為具體指摘，不能認已具備適法上訴第三審之形
式要件，其上訴違背法律上程式，均應予駁回。再上訴人就原判
決關於行使偽造私文書部分之上訴既非合法，而應予駁回，其牽
連而依刑事訴訟法第三百七十六條第一款規定不得上訴第三審法
院之輕罪（即詐欺取財、偽造印章）部分，亦應一併駁回，附此
敘明。
據上論結，應依刑事訴訟法第三百九十五條前段，判決如主文。
中    華    民    國  九十九  年    一    月  二十一  日
                      最高法院刑事第八庭
                          審判長法官  洪  文  章
                                法官  王  居  財
                                法官  郭  毓  洲
                                法官  黃  梅  月
                                法官  林  秀  夫
      本件正本證明與原本無異
                                      書  記  官
中    華    民    國  九十九  年    一    月  二十五  日
                                                      V

司法院資訊處製作；財團法人民間司法改革基金會備份。
